【裁判字號】    99,審易,252
【裁判日期】    990430
【裁判案由】    侵占等
【裁判全文】
臺灣桃園地方法院刑事判決             99年度審易字第252號
公  訴  人  臺灣桃園地方法院檢察署檢察官
被      告  丁○○
            乙○○
上列被告因侵占等案件，經檢察官提起公訴（98年度偵字第1236
4 號），被告於本院準備程序進行中，就被訴事實為有罪之陳述
，經本院告知簡式審判程序意旨，並聽取公訴人及被告之意見後
，本院合議庭裁定改依簡式審判程序審理，茲判決如下：
    主      文
丁○○共同意圖為自己不法之所有，而侵占對於業務上所持有之
物，累犯，處有期徒刑柒月；又共同行使從事業務之人，明知為
不實之事項，而登載於其業務上作成之文書，足以生損害於他人
，累犯，處有期徒刑肆月；應執行有期徒刑玖月。
乙○○共同意圖為自己不法之所有，而侵占對於業務上所持有之
物，處有期徒刑陸月，如易科罰金，以新臺幣壹仟元折算壹日；
又共同行使從事業務之人，明知為不實之事項，而登載於其業務
上作成之文書，足以生損害於他人，處有期徒刑月，如易科罰
金，以新臺幣壹仟元折算壹日；應執行有期徒刑柒月，如易科罰
金，以新臺幣壹仟元折算壹日。
    事實及理由
一、犯罪事實：
    緣丁○○前於民國81年間因肅清煙毒條例案件，經本院以82
    年度訴字第150 號判決判處有期徒刑3 年2 月確定；又於82
    年間因違反麻醉藥品管理條例案件，經本院以82年度易字第
    1678號判決判處有期徒刑6 月確定；另於83年間因違反麻醉
    藥品管理條例等案件，經本院以83年度訴字第700 號判決分
    別判處有期徒刑3 年2 月、7 月，應執行有期徒刑3 年4 月
    確定；其中有期徒刑6 月部分先經執行易科罰金，有期徒刑
    3 年2 月、3 年4 月部分經入監接續執行後，於85年4 月6
    日假釋出監併付保護管束，嗣經撤銷假釋，尚餘殘刑4 年1
    月9 日；再於88年間分別因違反毒品危害防制條例案件，經
    本院以88年度訴字第733 、1522號判決分別判處有期徒刑6
    月、8 月、6 月確定，嗣經本院以92年度聲字第1385號裁定
    應執行有期徒刑1 年5 月確定，與上開殘刑經入監接續執行
    後，於94年2 月5 日假釋出監併付保護管束，甫於94年6 月
    22日保護管束期滿假釋未經撤銷，而視為執行完畢（於本案
    構成累犯）。丁○○與乙○○自96年8 月起至97年5 月止，
    任職全方位保全股份有限公司（下稱全方位公司），並經派
    駐至位在桃園縣桃園市○○路○ 段之「愷悅假期社區」（起
    訴書誤載為「凱悅假期社區」）（下稱愷悅社區），分別擔
    任保全員及總幹事一職，負責該社區之事務管理及管理費收
    取，於收取管理費後應開立收據（一式三聯，分別交予繳費
    住戶、愷悅社區管理委員會、全方位公司收執）以為繳費之
    證明，並將管理費繳回愷悅社區管理委員會，均為從事業務
    之人。詎二人竟共同意圖為自己不法之所有，而基於業務侵
    占，及偽造業務上登載不實文書以行使之犯意聯絡，接續自
    96年11月29日起至97年5 月6 日止，或由丁○○、或由乙○
    ○於收受愷悅社區住戶之管理費後，先於收據第一聯填載正
    確金額交予住戶收執，再於收據第二、三聯另行偽填較實際
    金額短少之不實收據，以此方式侵占二者間之差額，並由乙
    ○○負責分配二人間之不法所得，共計侵占愷悅社區管理費
    新臺幣（下同）428,579 元，之後並將登載不實金額之第二
    、三聯收據持交愷悅社區管理委員會、全方位保全公司而為
    行使，足生損害於全方位公司、愷悅社區管理委員會對於管
    理費稽核之正確性及愷悅社區全體住戶。嗣於97年6 月24日
    ，為擔任該社區管理委員會管理委員之丙○○、戊○○及甲
    ○○於核對該社區管理費時發覺有異，經核對後查悉上情，
    並訴請臺灣桃園地方法院檢察署檢察官偵查起訴。
二、證據名稱：
  (一)被告丁○○、乙○○於檢察官偵訊、本院準備程序及審理中
    之自白。
  (二)告訴人丙○○、戊○○於檢察事務官詢問及檢察官偵訊中之
    指訴，告訴人甲○○於警詢、檢察事務官詢問及檢察官偵訊
    中之指訴，證人黃志成於本院準備程序中之證述。
  (三)愷悅假期社區與全方位保全股份有限公司及全天候公寓大廈
    管理維護有限公司之和解書、被告丁○○與全天候公寓大廈
    管理維護有限公司之和解約定書、被告乙○○與全天候公寓
    大廈管理維護有限公司之民事和解約定書、遭竄改收據差異
    表各1 份，愷悅假期社區綜合收據及登載不實金額之愷悅假
    期社區綜合收據各76紙。
  (四)臺灣高等法院被告前案紀錄表2 份。
三、應適用之法條：
    刑事訴訟法第299 條第1 項前段、第273 條之1 第1 項、第
    310 條之2 、第454 條第1 項，刑法第28條、第336 條第2
    項、第216 條、215 條、第47條第1 項、第41條第1 項前段
    、第8 項、第51條第5 款，刑法施行法第1 條之1 第1 項、
    第2 項前段。
四、附記事項：
  (一)按刑法第41條原規定：「前項（即易科罰金之折算標準）規
    定於數罪併罰，其應執行之刑未逾6 月者，亦適用之。」該
    規定於98年1 月21日修正為：「第1 項至第3 項規定於數罪
    併罰，其應執行之刑未逾6 個月者，亦適用之。」並移列於
    同條第8 項，且自98年9 月1 日起施行，其中關於數罪併罰
    ，數宣告刑均得易科罰金，而定應執行之刑逾6 個月者，排
    除適用同條第1 項得易科罰金之規定部分，業經司法院大法
    官於98年6 月19日以釋字第662 號解釋宣告自該解釋公布日
    起失其效力。嗣刑法第41條另於98年12月15日修正，同條第
    8 項修正為：「第1 項至第4 項及第7 項之規定，於數罪併
    罰之數罪均得易科罰金或易服社會勞動，其應執行之刑逾6
    月者，亦適用之。」並自98年12月30日起公布並施行，本院
    以為此乃前述釋字第662 號解釋之明文化，無庸為新舊法之
    比較，而應逕行適用之。本件被告乙○○所犯各罪宣告刑均
    得易科罰金，且經本院合併定應執行刑超過有期徒刑6 月，
    依前述說明，自應就本件應執行刑部分，併諭知易科罰金之
    折算標準。
  (二)跟上開被告所登載不實之二、三聯收據部分，因業經被告交
    付愷悅社區管理委員會及全方位公司收執，並非屬被告所有
    ，自毋庸為沒收之宣告。
五、如不服本判決，得自收受送達之翌日起10日內向本院提出上
    訴狀（應附繕本），其未敘述上訴理由者，應於上訴期間屆
    滿後20日內補提理由書狀於本院，上訴於臺灣高等法院。
本案經檢察官丁俊成到庭執行職務。
中    華    民    國    99    年    4     月    30    日
                  刑事庭        法  官  林靜梅
以上正本證明與原本無異。
如不服本判決應於收受判決後10日內向本院提出上訴書狀，並應
敘述具體理由。其未敘述上訴理由者，應於上訴期間屆滿後20日
內向本院補提理由書( 均須按他造當事人之人數附繕本) 「切勿
逕送上級法院」。
                                書記官  郭怡君
中    華    民    國    99    年    4     月    30    日
附錄本案論罪科刑法條：
中華民國刑法第336 條第2 項
對於業務上所持有之物，犯前條第1 項之罪者，處6 月以上5 年
以下有期徒刑，得併科3 千元以下罰金。
中華民國刑法第216條
行使第210條至第215條之文書者，依偽造、變造文書或登載不實
事項或使登載不實事項之規定處斷。
中華民國刑法第215條
從事業務之人，明知為不實之事項，而登載於其業務上作成之文
書，足以生損害於公眾或他人者，處3 年以下有期徒刑、拘役或
5百元以下罰金。

司法院資訊處製作；財團法人民間司法改革基金會備份。
